【裁判字號】    89,上易,3605
【裁判日期】    900402
【裁判案由】    竊盜
【裁判全文】
臺灣高等法院刑事判決                          八十九年度上易字第三六五號
    上  訴  人
    即  被  告  甲○○
右上訴人因竊盜案件，不服臺灣桃園地方法院八十八年度易字第二二二０號，中華民
國八十九年七月十二日第一審判決（起訴案號：臺灣桃園地方法院檢察署八十八年度
偵字第一三三０九號）提起上訴，本院判決如左：
    主  文
原判決撤銷。
甲○○連續竊盜，處有期徒刑參月，如易科罰金，以百元折算壹日。
扣案之網子壹具沒收。
    事  實
一、甲○○基於意圖為自己不法所有之概括犯意，於民國（下同）八十八年七月二十
    八日早上八時許，以在其位於桃園縣龍潭鄉高平村中山科學研究院青山廠後方茶
    園內所架設之捕鴿網，使飛經該處之賽鴿入網後即無法飛離之方式，連續竊取入
    網丙○○、丁○○、己○○所有之賽鴿各二隻（腳環號碼分別為台鴿一九九九年
    三二五○四二號、三二五○四三號；台鴿一九九九年三二六六○一號、三二六六
    二一號；台鴿一九九九年三九七三八七號、三九七三八九號），惟因丙○○、丁○○、己○○曾有賽鴿於放飛後均不知去向，而循線查悉上開茶園經人設網捕鴿
    情事，乃事先於是日凌晨四時邀同友人鍾萬聖、盧耀廷等人，至該處埋伏欲尋找
    設網捕鴿之人，迨同日上午八時許，甲○○果至該處欲卸下上開已中網之賽鴿時
    ，丙○○等人見狀遂一同上前追問，甲○○旋即倉惶逃離現場。經警於現場扣得
    被告所有供捕鴿用網子一具及藍色塑膠袋一只。
二、案經丙○○、丁○○、己○○訴由桃園縣警察局平鎮分局報請台灣桃園地方法院
    檢察署檢察官偵查起訴。
    理  由
一、訊據上訴人即被告甲○○固坦認上開茶園確為其所有，惟矢口否認有何竊盜犯行
    ，辯稱：伊沒有架網捕鴿，那是別人所架設的，與伊無關，且網子架設在前方茶
    園，並非伊茶園內，況伊也沒有去抓中網之鴿子，嗣後伊查知網子是向伊弟弟租
    房子之庚○○所有云云。然查：
  (一)被告於右揭時、地架網捕鴿，且持藍色塑膠袋正欲卸下入網賽鴿之際，因見有人
    上前追問，乃急忙逃離現場等事實，迭據告訴人丙○○、丁○○、己○○、盧耀
    廷等分別於警訊、偵查、原審及本院中指訴綦詳，且互核相符，並經證人鍾萬聖
    於警訊、偵查中證述屬實，又警員即證人戊○○曾至現場調查，依證人戊○○所
    言：「有被害人報案，我們有三、四人過去，至現場時只有一台機車，沒有看到
    人，我們去時被害人已將有腳環的鴿子解下來，剩下一些野鳥及沒有腳環的。我
    不知道鴿網是在何人的土地上，鴿網的下方是沒有在耕作的土地，茶園是在鴿網
    的前面」等情（見本院卷四０頁），亦足以佐證告訴人等所言，另參以案發時上
    開網子內六隻賽鴿，分別為告訴人丙○○、丁○○及己○○所有（腳環號碼分別
    為台鴿一九九九年三二五○四二號、三二五○四三號；台鴿一九九九年三二六六
    ○一號、三二六六二一號；台鴿一九九九年三九七三八七號、三九七三八九號）
    ，除經告訴人丙○○、丁○○及己○○三人陳明在卷，並有桃園縣信鴿北海競翔
    聯合分會鴿隻報到資料清冊二紙及贓物領據三紙、照片六張附卷可憑，並有扣案
    之網子一具可資佐證，被告空言否認自不足採。
  (二)被告於本院調查時又指稱，據其事後了解，網子是向弟弟租房子之庚○○所有云
    云，證人庚○○經本院傳喚亦如是證述，惟查，證人庚○○曾因以網子竊取他人
    之鴿子，台灣新竹地方法院以八十九年度易字第七八七號判決有期徒刑五月確定
    ，嗣因上訴逾期經本院以九十年度上易字第四一一號判決駁回上訴確定，業經本
    院調閱上開卷宗核閱屬實，而證人庚○○於台灣新竹地方法院審理上開竊盜案時
    ，對於竊盜事實全然否認，參以證人庚○○遭法院判決有罪之事實，其所架設之
    網子位於新竹關西，此有判決書一紙在卷可稽，而本案所架設之網子在桃園龍潭
    ，二者地方並不相同，又證人庚○○雖稱向被告之弟弟乙○○租屋，然卻無從提
    出任何有關租屋之證據供本院查證，而且被告亦不帶同證人乙○○到庭為證，是
    證人庚○○所述自難採信。
  (三)被告又稱其茶園有網子之事，其亦有向警方報案云云，惟依案發當日前往現場之
    警員戊○○於本院調查時證稱：「（伊是）八十七年底至八十九年四月（到高平
    所服務），期間我個人沒有接到（報案），但派出所有接到這樣的報案，報案人
    沒有留下姓名。本案查獲地點高平所在我服務期間沒有受理過」（見本院卷四０
    頁），是本案查獲地點並無人報案有網子之事，被告所辨伊有向警方報案云云，
    自無可採。又有關被告確有預備裝鴿子的塑膠袋，惟在被害人交付派出所後該塑
    膠袋遺失，致無該證物等情，亦經證人戊○○論述明確，查被告之犯行已有上開
    事證可資證明，雖被告預備裝鴿子之塑膠袋已遺失，然仍無解於被告上開竊盜罪
    責，附此敘明。
  (四)綜上所述，被告所辯不足採信，事證明確，其犯行應堪認定。
二、查竊盜罪既遂與未遂之區別，應以所竊之物已否移入自己實力支配之下為標準，
    若已將他人財物移入自己實力支配之下，其竊盜行為即已完成，至其後將已竊得
    之物遺棄逃逸，仍無妨該罪之成立（最高法院十七年上字第五○九號、四十九年
    台上字第九三九號判例意旨參照）。本件被告架設捕鴿網，俟告訴人所有之賽鴿
    入網後，即無法再飛離該網乙節，已經證人即承辦員警戊○○於原審法院審理時
    結證在卷（見原審八十八年十二月十七日訊問筆錄），足見上開賽鴿於飛入被告
    所架設網子後，即已置於被告實力支配之下，要不因其是否卸下入網鴿子而異其
    罪責，是核被告所為，應係犯刑法第三百二十條第一項之普通竊盜罪。公訴人認
    本件被告係犯刑法第三百二十條第三項、第一項竊盜未遂罪云云，尚有未洽。被
    告架設捕鴿網，先後捕獲依序飛來入網之鴿子共六隻，係侵害各鴿子所有人之財
    產利益，其先後多次犯行，時間緊接，所犯構成要件相同，顯係基於概括之犯意
    反覆為之，為連續犯，應以一罪論，並加重其刑。原審予以論罪科刑固非無見，
    惟查被告所犯竊盜罪，為最重本刑五年以下有期徒刑之罪，其犯罪後，刑法第四
    十一條已於九十年一月十日修正公布，同年月十二日生效，其第一項前段規定「
    犯最重本刑為五年以下有期徒刑以下之刑之罪，而受六個月以下有期徒刑或拘役
    之宣告，因身體、教育、職業、家庭之關係或其他正當事由，執行顯有困難者，
    得以一元以上三元以下折算一日，易科罰金。」較之修正前規定「犯最重本刑為
    三年以下有期徒刑以下之刑之罪，而受六月以下有期徒刑或拘役之宣告，因身體
    、教育、職業或家庭之關係，執行顯有困難者，得以一元以上三元以下折算一日
    ，易科罰金。」，自以新法較有利於被告。依刑法第二條第一項規定，自應適用
    新法，原審未及適用尚有未洽，被告上訴否認犯罪雖無理由，惟原判決既有上開
    可議之處，自應由本院撤銷原判決予以改判。爰審酌被告前無犯罪前科，素行尚
    佳，此有台灣高等法院被告全國前案紀錄表存卷可按，惟其架設鴿網捕捉賽鴿牟
    利，嚴重影響賽鴿運動之正常運作，犯後猶否認犯行等一切情狀，量處有期徒刑
    三月，並諭知易科罰金之折算標準。
三、扣案之網子一具，查係被告所有，且係供本案犯罪所用，如前所述，被告空言否
    認為其所有自難採信，爰依刑法第三十八條第一項第二款規定併予宣告沒收，另
    扣案之塑膠袋雖亦係供被告所有，且供犯罪之用，然該塑膠袋已經滅失，已經證
    人戊○○證述明確，爰不另為沒收之諭知。
據上論斷，應依刑事訴訟法第三百六十九條第一項前段、第三百六十四條、第二百九
十九條第一項前段，刑法第二條第一項前段、第五十六條、第三百二十條第一項、第
四十一條、第三十八條第一項第二款，罰金罰鍰提高標準條例第一條前段、第二條，
判決如主文。
本案經檢察官費玲玲到庭執行職務。
中      華      民      國    九十      年      四      月      二      日
                              台灣高等法院刑事第十三庭
                                  審判長法  官  蔡    燉
                                        法  官  盧  彥  如
                                        法  官  周  占  春
右正本證明與原本無異。
不得上訴。
                                        書記官  蕭  麗  珍
中      華      民      國    九十     年       四      月      二      日
附錄本判決論罪科刑法條
刑法第三百二十條第一項
意圖為自己或第三人不法之所有，而竊取他人之動產者，為竊盜罪，處五年以下有期
徒刑、拘役或五百元以下罰金。


司法院資訊處製作；財團法人民間司法改革基金會備份。
